【裁判字號】    92,台非,169
【裁判日期】    920522
【裁判案由】    違反毒品危害防制條例
【裁判全文】
最高法院刑事判決                                九十二年度台非字第一六九號
    上訴人  最高法院檢察署檢察總長
    被  告  甲○○
右上訴人因被告違反毒品危害防制條例案件，對於台灣高雄地方法院中華民國九十一
年六月二十五日第一審確定判決（九十一年度訴字第一五四０號，起訴案號：台灣高
雄地方法院檢察署九十一年度毒偵字第一九七四號），認為部分違法，提起非常上訴
，本院判決如左：
    主  文
原判決關於主刑部分撤銷。
甲○○施用第一級毒品，處有期徒刑柒月。
    理  由
非常上訴理由稱：「按受有期徒刑之執行完畢，或受無期徒刑或有期徒刑一部之執行
而赦免後，五年以內再犯有期徒刑以上之罪者，始為累犯，刑法第四十七條規定甚明
。查本件被告甲○○固曾於民國八十五年間因賭博罪，經台灣高雄地方法院於八十五
年九月十七日，以八十五年易字第五０三三號判處有期徒刑五月，如易科罰金，以三
百元折算一日確定。惟已於八十五年十月十七日易科罰金執行完畢，有刑案紀錄表可
稽，且為原判決所認定。距九十一年四月二十九日被告再犯本件施用第一級毒品時，
已逾五年，依上開說明，被告應不構成累犯，乃原判決竟仍依累犯予以論科，顯屬違
法。案經確定，且於被告不利，爰依刑事訴訟法第四百四十一條、第四百四十三條提
起非常上訴，以資糾正」等語。
按受有期徒刑之執行完畢或受無期徒刑或有期徒刑一部之執行完畢而赦免後，五年以
內再犯有期徒刑以上之罪者，始為累犯，刑法第四十七條定有明文；又事實審法院對
於被告是否為累犯，應否適用刑法第四十七條規定加重其刑，係屬法院認定事實與適
用法律之基礎事項，客觀上有調查之必要，自應依職權加以調查，若被告並非累犯，
而事實審未詳予調查，致判決誤依累犯規定論處，其判決當然為違背法令。本件依原
判決認定之事實，被告甲○○曾於民國八十五年間犯賭博罪，經台灣高雄地方法院於
八十五年九月十七日，以八十五年度易字第五０三三號判決有期徒刑五月，如易科罰
金以三百元折算一日確定，於八十五年十月十七日已易科罰金執行完畢（有刑案紀錄
表可稽），詎被告復於九十一年四月二十九日，再犯本件施用第一級毒品罪；則被告
犯本件施用第一級毒品罪時，距前案有期徒刑執行完畢日期，已逾五年，自不能以累
犯論處，原判決疏於注意，竟論以累犯並依刑法第四十七條規定加重其刑，自有判決
適用法則不當之違法，案經確定，且於被告不利，非常上訴執以指摘，洵有理由，應
由本院將原判決關於主刑部分撤銷，另行判決如主文第二項所示之刑，以資救濟。至
原判決從刑沒收部分尚無違誤，上訴意旨亦未指摘，應仍予維持毋庸撤銷。
據上論結，應依刑事訴訟法第四百四十七條第一項第一款但書，毒品危害防制條例第
十條第一項，判決如主文。
中      華      民      國    九十二    年      五      月    二十二    日
                              最高法院刑事第一庭
                                  審判長法官  施  文  仁
                                        法官  林  永  茂
                                        法官  蕭  仰  歸
                                        法官  洪  文  章
                                        法官  呂  永  福
      右正本證明與原本無異
                                              書  記  官
中      華      民      國    九十二    年      五      月    二十九    日


司法院資訊處製作；財團法人民間司法改革基金會備份。
